---
title: "OpenCoesione Toolkit"
author: "Antonio Andreoli"
date: "`r Sys.Date()`"
output: rmarkdown::html_vignette
vignette: >
  %\VignetteIndexEntry{Vignette Title}
  %\VignetteEngine{knitr::rmarkdown}
  %\VignetteEncoding{UTF-8}
---

```{r setup, include = FALSE}
knitr::opts_chunk$set(
  collapse = TRUE,
  comment = "#>"
)
```

Il toolkit contiene funzioni e processi per l'analisi dei dati pubblicati nella sezione open data del portale OpenCoesione.

Il workflow di base comprende i seguenti blocchi logici:

- Importazione
- Perimetrazione (`query.R` per l'estrazione multi-criteri e `perimetro.R` per la verifica e consolidamento)
- Classificazione (`classi.R` per ...)
- Esportazione (`export.R` per i dati per progetto e `report.R` per quelli aggregati)

E' disponibile l'utility per l'analisi delle variazioni tra bimestri di monitoraggio (`delta.R`).

Le funzioni assumono l'utilizzo delle denominazioni delle variabili in uso nel portale (vedi [metadati](https://opencoesione.gov.it/media/opendata/metadati_progetti_tracciato_esteso.xls))

I dati sono pubblicati [qui](https://opencoesione.gov.it/it/opendata/).


## Setup

Per l'utilizzo del toolkit è obbligatorio il seguente setup con 3 folder in locale.

**Folder per dati OC**

    DATI/
      oc_20180630/
        progetti_esteso_20180630.csv
        ...
    
**Folder per package OC**

    OC/
      R/
      man/
      dati/
      ...
    
**Folder per workarea**

    WORK/
      main.R
      temp/
      input/
      output/

E' disponibile un wizard per il setup della workarea (crea automaticamente i folder input, output e temp) e la connessione ai dati (un prompt chiede di indicare il path e lo aggiunge al global environment).
Se i paramentri di setup sono definiti nell'ambiente globale prima del caricamento del package vengono automaticamente utilizzati. Altrimenti intervengono le variabili di default del wizard.
Il toolkit attualmente funziona solo in development mode. Per l'utilizzo è necessario il package R `devtools`.

```{r, echo = TRUE, eval = FALSE}
# Parametri di setup
bimestre <- "20180630"         # Bimestre OC di riferimento
focus <- "turismo"             # Prefisso per i file da esportare
workarea <- "/path/to/project" # Path della workarea (es. progetto RStudio)
data_path <- "/path/to/data"   # Path dei dati 

# Library
# install.packages("devtools")
devtools::load_all(path = "/path/to/oc")
```

Per ottimizzare l'uso è bene definire anche i seguenti parametri che interessano esportazione e reportistica.

```{r, echo = TRUE, eval = FALSE}
# Elenco delle variabili di OC (sono riportate nel file dati esteso)
var_ls <- c("COD_LOCALE_PROGETTO", "CUP", "OC_TITOLO_PROGETTO",
            "OC_COD_CICLO", "OC_COD_FONTE", "FONDO_COMUNITARIO",
            "CUP_COD_SETTORE",  "CUP_DESCR_SETTORE",  
            "CUP_COD_SOTTOSETTORE", "CUP_DESCR_SOTTOSETTORE", 
            "CUP_COD_CATEGORIA", "CUP_DESCR_CATEGORIA",
            "OC_DESCRIZIONE_PROGRAMMA", "OC_CODICE_PROGRAMMA",
            "OC_COD_ARTICOLAZ_PROGRAMMA", "OC_DESCR_ARTICOLAZ_PROGRAMMA", 
            "OC_COD_SUBARTICOLAZ_PROGRAMMA", "OC_DESCR_ARTICOLAZ_PROGRAMMA",
            "OC_FINANZ_TOT_PUB_NETTO", "IMPEGNI", "TOT_PAGAMENTI")

# Livelli di riferimento per la variabile CLASSE
livelli_classe <- c("Natura", "Cultura", "Turismo")
```


## Importazione
Il workflow parte con l'importazione di `progetti_esteso.csv`. Il file va scaricato manualmente dal portale OpenCoesione e collocato nel folder DATI.

```{r, echo = TRUE, eval = FALSE}
progetti <- load_progetti(bimestre = "20180630", visualizzati = TRUE, debug = TRUE)
```

Con il caricamento del package inoltre sono disponibili gli asset preparati dal Team di OpenCoesione:

* `matrix` per facilitare il match tra i dati 
* supporti per le `query` sulle variabili
* altri asset (es. riclassificazione)

In /data-raw ci sono gli asset originali (.csv) e lo script di conversione, mentre in /data ci sono le versioni in uso (.rda). Possono essere esportati per condivisione in `oc_asset.xlsx`.


## Perimetro
L'identificazione del perimetro di progetti utile è effettuata con le funzioni di ricerca del blocco `query_[CRITERIO]`. E' possibile/raccomandato effettuare la ricerca secondo diversi criteri.

L'esecuzione di tali funzioni richiede l'esistenza di specifici input adeguantamente compilati (vedi es. **...TODO...**)

Ogni funzione di ricerca integra i file `pseudo.csv` contenente lo pseudo-perimetro nella sua interezza e i riferimento ai criteri di provenienza.

```{r, echo = TRUE, eval = FALSE}
peri_cup <- query_cup(progetti)
peri_po <- query_po(progetti)
peri_ue <- query_ue(progetti)


```

<!-- qui manca funzione che crea TIPO_QUERY (ora è presente solo in make_pseudo) --> 

E' anche disponibile un wrapper per i diversi processi di ricerca.

```{r, echo = TRUE, eval = FALSE}
pseudo <- make_pseudo(progetti)
```

E' possibile anche integrare pseudo con righe provenienti da funzioni specifiche create per analisi ricorrenti.

```{r, echo = TRUE, eval = FALSE}
# Integrazione progetti turismo da precedente metodologia
pseudo <- add_old_turismo(pseudo, export=TRUE)
```

Il processo di ricerca è finalizzato con lo scarto dei progetti individuati esclusivamente tramite un criterio dubbio e l'applicazione di rettifiche individuali per:

* salvare il progetto che sarebbe stato eliminato dal perimeto (se inserito in `safelist.csv`)
* eliminare un progetto che sarebbe rimasto nel perimeto (se inserito in `stoplist.csv`)

```{r, echo = TRUE, eval = FALSE}
pseudo <- make_perimetro(pseudo, export=TRUE, debug=TRUE, progetti, var_ls)
```

**Controllo dei risultati**

L'esito del processo è visionabile nel file `scarti_perim.csv` e mediante gli strumenti dedicati disponibli in `analisi.R` per l'esecuzione line-by-line. 
<!-- questi forse non ci sono più... --> 
A valle dei controlli è possibile ritornare indietro nel workflow per:

* ridefinire i criteri nel blocco query (ad es. con il passaggio da "2" a "0" di voci rivelatesi sistematicamente erronee)
* integrare gli elenchi in `safelist.csv` e `stoplist.csv`

Altrimenti si può procedere alla classificazione (se prevista) oppure all'esportazione.


## Classificazione

E' disponibile in beta il processo di classificazione in ambiti di secondo livello rispetto al focus del perimetro.
Anche questa funzione si appoggia sulla struttura di `pseudo.csv` e puo essere utilizzata interattivamete per correzioni puntuali mediante `fixlist.csv`.

```{r, echo = TRUE, eval = FALSE}
pseudo <- make_classi(pseudo,
                      classe_jolly="Turismo",
                      livelli_classe = c("Natura", "Cultura", "Turismo"),
                      export=TRUE, debug=FALSE)
```


## Esportazione

Il processo di esportazione salva il dataset con il perimetro individuato.

```{r, echo = TRUE, eval = FALSE}
perimetro <- export_data(pseudo, focus, bimestre, var_ls, var_add=NULL, chk_today="20180731")
```

Inoltre è possibile esportate la reportistica sintetica.

```{r, echo = TRUE, eval = FALSE}
export_report(perimetro, use_template=TRUE)
```


## Analisi variazioni

Il processo può essere replicato per ogni bimestre di monitoraggio. Per ridurre l'effort dedicato ad analisi manuali è possibile utilizzare l'utility dedicat all'analisi delle variazioni tra bimestri di monitoraggio, che isola solo il nuovo delta di progetti non censiti né scartati nel precedente esercizio.


```{r, echo = TRUE, eval = FALSE}
delta <- make_delta(perimetro, path_to_old = OLD, debug=TRUE)
# chk_match(perimetro, delta, id="COD_LOCALE_PROGETTO")
# chk_match(perimetro, perim_old, id="COD_LOCALE_PROGETTO")
chk_delta(perimetro, path_to_old = OLD, debug=TRUE)
make_delta_scarti(pseudo, perimetro, path_to_old = OLD, debug=TRUE, var_ls, min_cp=2000000)
```









