---
title: "Inizializzazione dell'ambiente OCTK con oc_init()"
output: rmarkdown::html_vignette
vignette: >
  %\VignetteIndexEntry{Inizializzazione dell'ambiente OCTK con oc_init()}
  %\VignetteEngine{knitr::rmarkdown}
  \usepackage[utf8]{inputenc}
---

```{r, include = FALSE}
knitr::opts_chunk$set(
  collapse = TRUE,
  comment = "#>"
)
```

# Introduzione

La funzione `oc_init()` inizializza l'ambiente di lavoro di OCTK definendo i principali path standard usati nelle elaborazioni.

I path storici valorizzati nel Global Environment sono:

- `DRIVE`
- `DATA`
- `DB`
- `WORK`
- `INPUT`
- `TEMP`
- `OUTPUT`

A questi si aggiungono:

- `LOCAL`
- `CONFIG`

In modalità `hybrid` vengono inoltre valorizzati:

- `SYNC_WORK`
- `SYNC_INPUT`
- `SYNC_TEMP`
- `SYNC_OUTPUT`

L'obiettivo è mantenere la retrocompatibilità con il comportamento storico del package, introducendo al tempo stesso una gestione più robusta dei profili utente e delle modalità operative.

# Obiettivi

`oc_init()` deve supportare:

- uso interattivo standard su workstation del gruppo di lavoro;
- uso locale con workarea sul file system locale;
- uso ibrido su server, con workarea locale e struttura parallela su Drive per backup o sync;
- mantenimento dei path standard nel Global Environment per compatibilità con il codice esistente.

# Principi generali

## Retrocompatibilità

La funzione mantiene la logica storica di OCTK:

- `oc_init()` resta la funzione unica di inizializzazione;
- `DRIVE`, `DATA`, `DB`, `WORK`, `INPUT`, `TEMP`, `OUTPUT` restano disponibili nel Global Environment;
- `focus` e `bimestre` restano disponibili nel Global Environment;
- i nomi dei path standard non cambiano.

In parallelo viene creato anche un oggetto `CONFIG` che contiene la configurazione runtime completa.

## Distinzione tra Drive e locale

Nel modello corrente:

- `DRIVE` è sempre valorizzato;
- `DB` è sempre valorizzato e si intende collocato su Drive;
- `DATA` è di default locale, ma può essere sovrascritto tramite parametro;
- `LOCAL` punta sempre a `getwd()`.

I path di lavoro standard (`WORK`, `INPUT`, `TEMP`, `OUTPUT`) dipendono dalla modalità selezionata.

## Configurazione utente esterna

Le informazioni specifiche per utente e postazione non sono hardcoded nella funzione, ma sono lette da un file esterno:

`inst/config/developers.yml`

Ogni record contiene, per ora, i campi:

- `user`
- `os`
- `drive_root`
- `data_root`

# Firma della funzione

La firma pubblica di `oc_init()` è la seguente:

```{r eval = FALSE}
oc_init(
  bimestre,
  db_ver,
  data_path = NULL,
  db_path = NULL,
  elab = NULL,
  focus = NULL,
  ver = NULL,
  use_drive = TRUE,
  drive_root = NULL,
  user = NULL,
  mode = NULL
)
```

# Parametri

## Parametri obbligatori

### `bimestre`

Versione dei dati di attuazione, in formato stringa `YYYYMMDD`.

Esempio:

```{r eval = FALSE}
bimestre = "20251231"
```

### `db_ver`

Versione dei dati di programmazione, in formato stringa `YYYYMMDD`.

Esempio:

```{r eval = FALSE}
db_ver = "20251231"
```

## Parametri opzionali

### `data_path`

Percorso alla fonte dati di attuazione.

Se `NULL`, il path viene ricavato dal file di configurazione dell'utente (`data_root`) e completato con `bimestre`.

### `db_path`

Percorso al database di programmazione.

Se `NULL`, viene ricavato in modo standard come:

```{r eval = FALSE}
file.path(DRIVE, "PROGRAMMAZIONE", db_ver)
```

### `elab`

Nome della cartella di elaborazione.

### `focus`

Nome della sotto-cartella di elaborazione.

Se non specificato, viene derivato da `basename(getwd())`.

### `ver`

Nome della sotto-sotto-cartella di versione dell'elaborazione.

### `use_drive`

Parametro mantenuto per retrocompatibilità.

Regola:

- se `mode` non è specificato, `use_drive = TRUE` implica `mode = "drive"`;
- se `mode` non è specificato, `use_drive = FALSE` implica `mode = "local"`.

### `drive_root`

Override esplicito del path di root di Drive.

### `user`

Utente o postazione usato per recuperare `drive_root` e `data_root` dal file `developers.yml`.

### `mode`

Modalità operativa.

Valori ammessi:

- `"drive"`
- `"local"`
- `"hybrid"`

# Modalità operative

## Modalità `drive`

Questa è la modalità standard e predefinita del package.

### Logica generale

In modalità `drive`:

- `DRIVE` punta al Drive montato nel file system;
- `DB` è collocato su Drive;
- `DATA` è locale;
- `LOCAL` punta a `getwd()`;
- `WORK`, `INPUT`, `TEMP`, `OUTPUT` sono su Drive.

### Struttura dei path

In questa modalità, il path base di lavoro è:

```{r eval = FALSE}
WORK = file.path(DRIVE, "ELAB", bimestre, elab, focus, ver)
```

e i path derivati sono:

```{r eval = FALSE}
INPUT  = file.path(WORK, "input")
TEMP   = file.path(WORK, "temp")
OUTPUT = file.path(WORK, "output")
```

### Quando usarla

È la modalità da usare quando:

- si lavora secondo la struttura storica del gruppo;
- si vuole mantenere la workarea direttamente nell'albero condiviso di Drive;
- gli script esistenti si aspettano che `WORK` sia sotto `DRIVE/ELAB/...`.

### Esempio

```{r eval = FALSE}
oc_init(
  bimestre = "20251231",
  db_ver = "20251231",
  elab = "monitoraggio",
  focus = "temi",
  ver = "v01",
  user = "Antonio2",
  mode = "drive"
)
```

## Modalità `local`

Questa modalità usa una workarea locale pur mantenendo valorizzati `DRIVE` e `DB`.

### Logica generale

In modalità `local`:

- `DRIVE` è comunque valorizzato;
- `DB` è comunque valorizzato;
- `DATA` è locale;
- `LOCAL` punta a `getwd()`;
- `WORK`, `INPUT`, `TEMP`, `OUTPUT` sono locali.

### Struttura dei path

In questa modalità il path base di lavoro è:

```{r eval = FALSE}
WORK = file.path(LOCAL, bimestre, elab, focus, ver)
```

e i path derivati sono:

```{r eval = FALSE}
INPUT  = file.path(WORK, "input")
TEMP   = file.path(WORK, "temp")
OUTPUT = file.path(WORK, "output")
```

### Quando usarla

È la modalità da usare quando:

- si vuole lavorare localmente;
- si vuole evitare di collocare la workarea standard dentro Drive;
- si vuole mantenere compatibilità con funzioni che continuano a usare `DRIVE` o `DB`.

### Esempio

```{r eval = FALSE}
oc_init(
  bimestre = "20251231",
  db_ver = "20251231",
  elab = "monitoraggio",
  focus = "temi",
  ver = "v01",
  user = "Antonio2",
  mode = "local"
)
```

## Modalità `hybrid`

Questa modalità è pensata soprattutto per uso server o per esecuzioni locali con workarea primaria sul file system locale e struttura parallela di backup o sync su Drive.

### Logica generale

In modalità `hybrid`:

- `DRIVE` è valorizzato;
- `DB` è valorizzato su Drive;
- `DATA` è locale;
- `LOCAL` punta a `getwd()`;
- `WORK`, `INPUT`, `TEMP`, `OUTPUT` sono locali;
- vengono inoltre valorizzati i path `SYNC_*` sotto Drive.

### Struttura dei path locali

Il path di lavoro locale è:

```{r eval = FALSE}
WORK = file.path(LOCAL, bimestre, elab, focus, ver)
```

e i path derivati:

```{r eval = FALSE}
INPUT  = file.path(WORK, "input")
TEMP   = file.path(WORK, "temp")
OUTPUT = file.path(WORK, "output")
```

### Struttura dei path di sync

Il path di sync parallelo è:

```{r eval = FALSE}
SYNC_WORK = file.path(DRIVE, "ELAB", bimestre, elab, focus, ver)
```

e i path derivati sono:

```{r eval = FALSE}
SYNC_INPUT  = file.path(SYNC_WORK, "input")
SYNC_TEMP   = file.path(SYNC_WORK, "temp")
SYNC_OUTPUT = file.path(SYNC_WORK, "output")
```

### Significato operativo

La modalità `hybrid` non implementa necessariamente una sincronizzazione automatica.

Il suo scopo è valorizzare i path paralleli che potranno essere usati, a seconda dell'evoluzione futura, per:

- backup;
- export;
- sincronizzazione tramite mount;
- sincronizzazione tramite `rsync`;
- altra strategia di replica.

In altre parole, la modalità `hybrid` definisce il contratto dei path, non il meccanismo di sincronizzazione.

### Quando usarla

È la modalità da usare quando:

- l'esecuzione avviene su server;
- si vuole una workarea primaria locale;
- si vuole mantenere una struttura speculare su Drive per backup o sync;
- si vuole preparare un refactoring futuro senza alterare i nomi storici dei path.

### Esempio

```{r eval = FALSE}
oc_init(
  bimestre = "20251231",
  db_ver = "20251231",
  elab = "runner",
  focus = "setup_progetti",
  ver = "run01",
  user = "Antonio3",
  drive_root = "/mnt/oc_drive",
  data_path = "/srv/dati/oc",
  mode = "hybrid"
)
```

# Regole di risoluzione dei path

## `DRIVE`

Ordine di precedenza:

1. `drive_root` passato come parametro;
2. `drive_root` letto dal file `developers.yml` in base a `user`;
3. errore se non risolvibile.

## `DATA`

Ordine di precedenza:

1. `data_path` passato come parametro;
2. `data_root` letto dal file `developers.yml` in base a `user`.

Il path finale viene composto, in modo standard, aggiungendo `bimestre`.

## `DB`

Ordine di precedenza:

1. `db_path` passato come parametro;
2. `file.path(DRIVE, "PROGRAMMAZIONE", db_ver)`.

## `focus`

Se `focus` non è specificato, viene derivato da:

```{r eval = FALSE}
basename(getwd())
```

## `WORK`

Dipende dalla modalità:

- `drive` -> sotto `DRIVE/ELAB/...`
- `local` -> sotto `LOCAL/...`
- `hybrid` -> sotto `LOCAL/...`

# Globali create da `oc_init()`

## Sempre create

Dopo l'esecuzione della funzione, sono disponibili nel Global Environment:

- `DRIVE`
- `LOCAL`
- `DATA`
- `DB`
- `WORK`
- `INPUT`
- `TEMP`
- `OUTPUT`
- `focus`
- `bimestre`
- `CONFIG`

## Create solo in modalità `hybrid`

In più, in modalità `hybrid`, vengono create:

- `SYNC_WORK`
- `SYNC_INPUT`
- `SYNC_TEMP`
- `SYNC_OUTPUT`

# Oggetto `CONFIG`

Oltre alle globali storiche, `oc_init()` costruisce un oggetto `CONFIG` che riassume la configurazione runtime della sessione.

In generale `CONFIG` contiene:

- modalità operativa;
- utente;
- sistema operativo;
- path standard;
- path di sync;
- parametri di inizializzazione.

Esempio di accesso:

```{r eval = FALSE}
CONFIG$mode
CONFIG$WORK
CONFIG$SYNC_WORK
```

Questo oggetto è pensato per futuri sviluppi del package, pur mantenendo nel frattempo la compatibilità con il codice esistente.

# File di configurazione `developers.yml`

La configurazione utente è letta da:

```{r eval = FALSE}
inst/config/developers.yml
```

## Struttura prevista

Il file contiene una sezione `developers`, con un record per ogni utente o postazione.

Esempio:

```{r eval = FALSE}
developers:
  - user: "Antonio2"
    os: "linux"
    drive_root: "/home/aa/oc_drive"
    data_root: "/media/aa/22F70AE20061C7C8/dati/oc"

  - user: "Antonio3"
    os: "linux"
    drive_root: "/mnt/oc_drive"
    data_root: "/srv/dati/oc"
```

## Utente come profilo runtime

Nel modello attuale, `user` non identifica soltanto una persona, ma una specifica postazione di lavoro o runtime.

Ad esempio:

- `Antonio1` = PC A
- `Antonio2` = PC B
- `Antonio3` = server

Questa scelta consente di differenziare in modo semplice i path di esecuzione senza introdurre ulteriori concetti di profilo.

# Esempi d'uso

## Uso standard storico

```{r eval = FALSE}
oc_init(
  bimestre = "20251231",
  db_ver = "20251231",
  elab = "monitoraggio",
  focus = "temi",
  ver = "v01",
  user = "Antonio2"
)
```

Se `mode` non è specificato e `use_drive = TRUE`, la modalità effettiva è `drive`.

## Workarea locale

```{r eval = FALSE}
oc_init(
  bimestre = "20251231",
  db_ver = "20251231",
  elab = "monitoraggio",
  focus = "temi",
  ver = "v01",
  user = "Antonio2",
  mode = "local"
)
```

## Esecuzione ibrida su server

```{r eval = FALSE}
oc_init(
  bimestre = "20251231",
  db_ver = "20251231",
  elab = "runner",
  focus = "setup_operazioni",
  ver = "run01",
  user = "Antonio3",
  drive_root = "/mnt/oc_drive",
  data_path = "/srv/dati/oc",
  mode = "hybrid"
)
```

# Note di retrocompatibilità

La revisione di `oc_init()` è progettata per non rompere il codice esistente.

In particolare:

- i nomi dei path standard non cambiano;
- i path continuano a essere assegnati nel Global Environment;
- `use_drive` resta disponibile;
- `user` resta il parametro usato per selezionare la configurazione;
- `oc_init()` resta l'unica funzione pubblica di inizializzazione.

Le differenze principali rispetto alla versione storica sono:

- eliminazione della logica `DEV_MODE`;
- eliminazione del parametro `workarea`;
- introduzione di `LOCAL`;
- introduzione di `CONFIG`;
- introduzione dei path `SYNC_*` in modalità `hybrid`;
- spostamento della configurazione utente in un file esterno YAML.

# Comportamento atteso in caso di errore

`oc_init()` deve andare in errore in modo esplicito nei seguenti casi:

- `user` non trovato nel file di configurazione, in assenza di override sufficienti;
- `DRIVE` non risolvibile;
- `DATA` non risolvibile;
- `mode` non valido;
- file di configurazione utente assente o malformato.

La mancata esistenza delle cartelle di lavoro (`INPUT`, `TEMP`, `OUTPUT`, ed eventualmente `SYNC_*`) non è un errore: tali cartelle vengono create automaticamente se mancanti.

# Sviluppi futuri

La struttura attuale prepara il package a evoluzioni successive, senza rompere il comportamento storico.

Possibili sviluppi futuri includono:

- validazione più rigorosa dei parametri;
- supporto più esplicito a esecuzioni server-only;
- sincronizzazione automatica dei path `SYNC_*`;
- riduzione progressiva della dipendenza da path sotto `DRIVE`;
- passaggio graduale dalle globali storiche a `CONFIG`.

# Conclusioni

`oc_init()` continua a essere il punto di ingresso unico per l'inizializzazione dell'ambiente OCTK, ma con una struttura più robusta e più chiara.

I principi chiave sono:

- retrocompatibilità totale con i path standard;
- distinzione esplicita tra modalità `drive`, `local` e `hybrid`;
- configurazione utente esterna al codice;
- introduzione di `CONFIG` come base per futuri refactoring;
- mantenimento di `DRIVE` e `DB` come elementi sempre disponibili nel runtime.
