---
title: "OpenCoesione Toolkit"
author: "Antonio Andreoli"
date: "`r Sys.Date()`"
output: rmarkdown::html_vignette
vignette: >
  %\VignetteIndexEntry{Vignette Title}
  %\VignetteEngine{knitr::rmarkdown}
  %\VignetteEncoding{UTF-8}
---

```{r setup, include = FALSE}
knitr::opts_chunk$set(
  collapse = TRUE,
  comment = "#>"
)
```

Il toolkit contiene funzioni per svolgere task di analisi e preparazione di reportistica tipiche del Team di OpenCoesione. 

Potenzialmente lo strumento potrebbe essere utilizzato per l'analisi dei dati aperti pubblicati nel portale OpenCoesione, tuttavia per il momento funziona solo con dataset speciali riservati al team e disponbili in Drive.

Le funzioni assumono l'utilizzo delle denominazioni delle variabili in uso nel portale (vedi [metadati](https://opencoesione.gov.it/media/opendata/metadati_progetti_tracciato_esteso.xls)) con l'eccezione di alcune variabili speciali non ancora pubblicate.

Il package funziona prioritariamente con la struttura della cartella ELAB di Drive, ma può anche essere configurato diversamente, anche per l'uso interamente locale.


## Installazione
Il package non è pubblicato su CRAN, va installato con una delle seguenti modalità. Dopo l'intallazione è consigliabile verificare la versione installata.

```{r, echo = TRUE, eval = FALSE}
# installazione da archivio disponible in locale
# download da DRIVE > TOOLS > OCTK > octk_X.X.X.tar.gz
install.packages("path/to/local/octk_X.X.X.tar.gz", repos = NULL, type="source")
library("octk")

# installazione direttamente da GitHub
# install.packages("devtools")
devtools::install_github("andreoliant/oc")
library("octk")

# caricamento da sorgente
# install.packages("devtools")
# download da DRIVE > TOOLS > OCTK > _src > octk_X.X.X 
devtools::load_all(path = "path/to/local/octk")
# non è necessario invocare library("octk")


# per verificare la versione installata:
packageVersion("octk") # es. 0.4.2

```



## Dati di attuazione
Per non gravare eccessivamente sulla banda in download e ridurre i tempi di caricamento è fortemente consigliato utilizzare una copia dei file dati disponibile in locale.
In tal caso è necessario copiare i nuovi dati di ogni bimestre in un folder con la seguente struttura:

**Folder per dati OC**

    PATH_TO_DATI/
      BIMESTRE/ # es. "20180630"
        progetti_light_XXXXXXXX.csv
        operazioni_light_XXXXXXXX.csv
        ...

I dati di attuazione specifici di un bimestre sono disponbili al percorso DRIVE > DATI > BIMESTRE > DASAS > DATAMART

Se si usa *Google Drive per desktop* (ex Google Drive file tream) è possibile rendere disponbile offline la cartella dati in Drive.   


## Setup con GoogleDrive
Le elaborazioni del Team sono fatte nel drive condiviso ELAB del pertinente bimestre con la seguente struttura.

**Folder per elaborazione in Drive**

    BIMESTRE/
      ELAB/
        elaborazione/ # es. perimetri
          elaborazione_specifica/ # es. perimetro dissesto
            V.01/
              script_principale.R 
              script_secondario.R
              ...
              input/
              temp/
              output/
              
*ATTENZIONE*: per assicurare una buona tracciabilità, script, dati di input e file con i risultati devono essere riferiti ad una sola versione dell'elaborazione, quindi devo essere salvati dentro una cartella tipo "V.01"

Il setup si fa con l'apposita funzione con la seguente configurazione, che automaticamente definisce nel global environment i principali percorsi (DATA, DB, INPUT, TEMP, OUTPUT, WORK e ROOT) e, se necessario, crea le cartelle "input", "temp" e "output".

Per gli utenti già noti è implicito nel package il riferimento al percorso in cui Drive è disponbile nel file system locale.


```{r, echo = TRUE, eval = FALSE}

library("octk")

# setup per utenti già noti (con dati in Drive)
oc_init(
  bimestre = "20201031",
  db_ver = "20201231.01",
  elab = "elaborazione",
  focus = "elaborazione_specifica",
  ver = "V.01",
  use_drive = TRUE,
  user = "Antonio"
)

# setup per utenti già noti (con dati in locale)
oc_init(
  bimestre = "20201031",
  db_ver = "20201231.01",
  elab = "elaborazione",
  focus = "elaborazione_specifica",
  ver = "V.01",
  use_drive = TRUE,
  user = "Antonio",
  data_path = "/path/to/dati/oc" # esplicitare percorso locale
)


# setup per altri utenti
oc_init(
  bimestre = "20201031",
  db_ver = "20201231.01",
  elab = "elaborazione",
  focus = "elaborazione_specifica",
  ver = "V.01",
  use_drive = TRUE,
  drive_root = "/path/to/drive/cartelle_condivise"
)


```


## Setup locale
E' possibile usare il package esclusivamente in locale (DA TESTARE)

```{r, echo = TRUE, eval = FALSE}

# setuplocale
oc_init(
  bimestre = "20201031",
  db_path = "/path/to/dbcoe"
  db_ver = "20201231.01",
  elab = "elaborazione",
  focus = "elaborazione_specifica",
  ver = "V.01",
  data_path = "/path/to/dati/oc",
  use_drive = TRUE,
  drive_root = "/path/to/drive/cartelle_condivise"
)
```


## Versioni
Al momento è programmato un rilascio del package in corrispondenza di goni rilascio dei dati di attuazione, con numerazione sequenziale.
In caso di necessità sono effettuati rilasci intermedi per la correzione di bug o implementazione di evolutive.
Ogni rilascio è accompagnato da una mail esplicativa al Team.


## Debug
Per effettuare test durante le operazioni di debug è disponbile una apposita versione del sorgente in Drive
```{r, echo = TRUE, eval = FALSE}

# caricamento da sorgente NIGHTLY
# install.packages("devtools")
# ROOT <- path/to/drive
path_to_nightly <- file.path(ROOT, "TOOLS", "OCTK", "_src", "_NIGHTLY")
devtools::load_all(path = path_to_nightly)
# non è necessario invocare library("octk")

```

A breve useremo github per gestire issues e nuovi sviluppi.






