---
title: "Risorse Coesione e DB Programmazione"
output: rmarkdown::html_vignette
vignette: >
  %\VignetteIndexEntry{coesione}
  %\VignetteEngine{knitr::rmarkdown}
  %\VignetteEncoding{UTF-8}
---

```{r, include = FALSE}
knitr::opts_chunk$set(
  collapse = TRUE,
  comment = "#>"
)
```

```{r setup}
library(octk)
```

Le variabili finanziarie relative alle risorse coesione (COE, COE_IMP e COE_PAG) sono disponbili in relazione a **operazioni** (progetti appartenenti a specifici programmi) e non a semplici **progetti**. Le regole di riconciliazione tra dati di programmazione (nel DB) e dati di attuazione (provenineti dal flusso bimestrale a livello di "preesteso") viene effettuata automarticamente dal package *otck*.


## Aggiornamento del database programmazione
TO DO (specificare link con parte FSC ART 44)

Sono disponbili apposite funzioni di controllo:

```{r, echo = TRUE, eval = FALSE}

# variazioni risorse per programmi
OLD <- file.path(getwd(), "20191231", "STATO", "stato", "V.01", "temp", "report_meuro_programmi_cp2.csv")
chk <- chk_variazione_risorse_programmi(programmi_new=programmi_2, programmi_old=NULL, 
                                 path_to_new=NULL, path_to_old=OLD, 
                                 export=FALSE)
# MEMO: confronta due dataframe risultanti da make_report_programmi_coesione(), descritto sotto

# confronto tra ciclo contabile e ciclo strategia
chk <- chk_risorse_ciclo_contabile_strategia(use_flt=TRUE, force_yei=FALSE, use_eu=FALSE, export=FALSE)

```



## Preparazione dei dati per operazione
L'update del package fatto in occasione del rilascio bimestrale dei dati su OpenCoesione comprende anche l'aggiornamento del file *operazioni_light_AAAAMMGG.csv*.

Il flusso di elaborazione è svolto da un'apposita funzione di setup:

```{r, echo = TRUE, eval = FALSE}

# bimestre <- 20201231
setup_operazioni(bimestre, progetti=NULL, export=FALSE, use_fix=FALSE, use_ecomix=FALSE, debug=FALSE)

```

Il dataset operazioni che è disponbile in:
  
    Drive/DATI/AAAAMMGG/DASAS/DATAMART

## Caricamento dei dati
Il caricamento dei dati di attuazione per operazione può essere effettuato con la specifica funzione, che consente di uare valori in meuro o in euro, oltre che di richiamare i factor di x_AMBITO e x_CICLO.

```{r, echo = TRUE, eval = FALSE}

# caricamento del perimetro operazioni
# OLD: prep_perimetro_bimestre_coesione(bimestre, usa_meuro=FALSE)
load_operazioni(bimestre, usa_meuro=FALSE)

```

L'accesso ai dati di programmazione può avvenire attraverso funzioni specifiche, che comunque sono eseguite automaticamente dalle funzioni di analisi indicate nei paragrafi a seguire.

```{r, echo = TRUE, eval = FALSE}

# caricamento del DB programmazione 
init_programmazione(use_temi=FALSE, use_sog=FALSE, use_eu=FALSE, use_flt=FALSE, use_713=FALSE, use_articolaz=FALSE, use_location=FALSE, 
                   use_ciclo=FALSE, tipo_ciclo="CICLO_STRATEGIA", use_en=FALSE)

# report di riepilogo per ciclo, ambito e macroarea 
make_report_risorse(ciclo=NULL, use_meuro=FALSE, use_flt=FALSE, use_eu=FALSE, force_yei=FALSE, tipo_ciclo="CICLO_STRATEGIA", export=FALSE)

```

I dataset del DB programmazione sono disponbile in:
  
    Drive/PROGRAMMAZIONE/AAAAMMGG.VV
    

## Analisi bimestrale
L'analisi dello stato di attuazione dei programmi viene effettuata ogni bimestre in concomitanza con il rilascio dei dati.
E' stato definito un insieme di funzioni dedicate, ciascuna delle quali produce uno specifio report a partire dal merge tra dati di **programmazione** (provenienti dal DB programmazione) e dati di **attuazione** (provenieneti dal dataset operazioni).
Per assicurare la confrontabilità con i dati pubblicati si usa il parametro *cut_no_risorse=FALSE*.

```{r, echo = TRUE, eval = FALSE}

# report per programma
make_report_programmi_coesione(perimetro, usa_meuro=FALSE, use_713=FALSE, use_flt=FALSE,
                                           add_totali=FALSE, use_cp2=FALSE, cut_no_risorse=FALSE,
                                           tipo_ciclo="CICLO_STRATEGIA",
                                           focus="report", export=FALSE, progetti=NULL, po_riclass=NULL)

# confronto con bimestre precedente per programma 
add_delta_programmi_coesione(bimestre, programmi, last_bimestre, last_data_path=NULL,
                                         usa_meuro=FALSE, focus="delta", export=FALSE) 

# report per ciclo e ambito
make_report_bimestre_coesione(programmi, usa_meuro=TRUE, export=TRUE)

# report per ciclo, ambito e macroarea
make_report_macroaree_coesione(risorse=NULL, perimetro=NULL, use_meuro=TRUE, export=TRUE)


# report attuazione per programmi e macroarea
make_report_programmi_macroaree_coesione(perimetro, usa_meuro=TRUE, use_713=TRUE, use_flt=TRUE, 
                                         add_totali=TRUE, use_cp2=TRUE, cut_no_risorse=FALSE,
                                         tipo_ciclo="CICLO_STRATEGIA",
                                         focus="report_DEF", export=TRUE, progetti)

  
```

Per facilitare i controlli su funzionamento dei report esistono funzioni dedicate:

```{r, echo = TRUE, eval = FALSE}

chk_allineamento_risorse <- function(report, programmi, report_macroaree, risorse=NULL) 
chk_allineamento_costo_coe <- function(report, programmi, report_macroaree, perimetro=NULL)

```


## Analisi annuale per DEF
Le stesse funzioni sopra sono utilizzate per l'analisi dei dati di programmazione e attuazione contenuta nell'Allegato Coesione al DEF.
Per massimizzare la centralità delle risorse coesione, lato attuazione si usa il parametro *cut_no_risorse=TRUE* mentre lato programmazione rimane valido il *use_flt=TRUE*.

Prima di procedere è inoltre necessario ricodificare i dati di attuazione per alcuni programmi (per OC_CODICE_PROGRAMMA, x_CICLO e x_GRUPPO):

* "2017TOPIOMBIFSC" -> "SIN_PIOMBINO"
* "2018TOSPIOMFSC" -> "SIN_PIOMBINO"
* lista di progetti PRA Campania -> "OPCM_CAM_A"
* lista di progetti PRA Campania -> "OPCM_CAM_B"
* lista di progetti PRA Campania -> "DEBITI_CAM"
* lista di progetti PRA Molise -> "MOL_DEBITI_1"

```{r, echo = TRUE, eval = FALSE}


# report attuazione per programmi per DEF
programmi_def <- make_report_programmi_coesione(operazioni_2, usa_meuro=TRUE, use_713=TRUE, use_flt=TRUE, 
                                              add_totali=TRUE, use_cp2=TRUE, cut_no_risorse=TRUE,
                                              tipo_ciclo="CICLO_STRATEGIA",
                                              focus="report_DEF", export=TRUE, progetti = progetti_2)
# MEMO: uso cut_no_risorse=TRUE per scartare programmi monitorati ma assenti lato programmazione 

#export per popolare tavole 1 e 2 del def (quadro risorse)
risorse_def <- make_report_risorse(use_meuro=TRUE, use_flt=TRUE, force_yei=FALSE, tipo_ciclo="CICLO_STRATEGIA", export=TRUE)

# report attuazione per programmi e macroarea
make_report_programmi_macroaree_coesione(perimetro, usa_meuro=TRUE, use_713=TRUE, use_flt=TRUE, 
                                         add_totali=TRUE, use_cp2=TRUE, cut_no_risorse=TRUE,
                                         tipo_ciclo="CICLO_STRATEGIA",
                                         focus="report_DEF", export=TRUE, progetti)

```

